臺灣桃園地方法院民事判決　九十一年度親字第八號
　　原　　　告　　甲○○
　　兼法定代理人　丙○○
右當事人間否認子女事件，本院判決如左：
    主    文
確認被告丙○○之女（即如附件照片所示小孩）非被告丙○○自原告受胎所生之女。
訴訟費用由被告負擔。
    事    實
壹、原告方面：
一、聲明：如主文所示。
二、陳述：
（一）原告與被告丙○○於民國六十年間結婚，惟婚後因感情不睦，被告丙○○遂於
      八十年間離開原告住所，並在外與訴外人蔡錦明同居，此後未再與原告發生性
      關係，嗣於八十四年二月二十四日，生下一女（即如附件照片所示小孩）。因
      被告丙○○在該女受胎期間並未與原告發生性關係，故該女並非被告丙○○自
      原告受胎所生之女。
（二）按妻之受胎，係在婚姻關係存續中者，推定其所生子女為婚生子女，前項推定
      ，如夫妻之一方能證明妻非自夫受胎者，得提起否認之訴，但應於知悉子女出
      生之日起，一年內為之，因原告係於九十年七月間始知悉被告丙○○與訴外人
      蔡錦明生有一女，自得依法提起本件訴訟，請求判決如訴之聲明。
三、證據：提出戶籍謄本、被告丙○○所生之女之出生證明等為證。
貳、被告方面：
一、聲明：同意原告之請求。
二、陳述：如附件照片所示之女確實並非被告丙○○自原告受胎所生之女，蓋被告丙
    ○○在七十幾年時即離家出走，在外工作，八十三年間至訴外人蔡錦明設立餐廳
    應徵工作，並與蔡錦明同居，八十四年二月二十四日生下一女，迄未為該女申報
    戶口，在八十六年間與原告離婚時，亦未告知原告有乙○○之存在，現因該女屆
    就學年齡，為求順利入學需申報戶口，始於九十年間七月告知原告上情，原告方
    提起本件訴訟，對於親子鑑定報告並無意見。
丙、本院依聲請囑託財團法人長庚紀念醫院鑑定被告丙○○所生之女與原告及訴外人
    蔡錦明之血緣關係。
    理      由
一、按關於認諾及訴訟上自認或不爭執事實之效力之規定，於否認子女之訴不適用之
    。民事訴訟法第五百九十四條定有明文。本件被告雖認諾原告之請求，且對於親
    子鑑定報告亦不爭執，惟因否認子女事件事關公益，係屬法院應依職權調查之事
    項，揆諸前開條文規定，被告認諾原告之請求，又不爭執鑑定報告之表示，並不
    生訴訟法上認諾及不爭執事實之效果，本院仍應依職權為調查，合先敘明。
二、本件原告主張其與被告丙○○原係夫妻，被告丙○○於婚姻關係存續中八十四年
    二月二十四日生下一女（即如附件照片所示之小孩）之事實，業據其提出兩造戶
    籍謄本、被告丙○○生下一女之出生證明為憑，堪信屬實。又原告主張其與被告
    丙○○於八十年間即行分居，迄未曾再同居，亦未發生性關係，被告丙○○所生
    之女並非被告丙○○自原告受胎所生，而係原告與訴外人蔡錦明所生此節，原告
    雖經本院通知，拒絕赴鑑定單位鑑定其與被告丙○○所生之女間之血緣關係，惟
    經本院囑託法務部調查局鑑定被告丙○○所生之女與訴外人蔡錦明間血緣關係之
    結果，覆稱：依據遺傳法則，乙○○（即被告丙○○所生之女，亦即如附件照片
    所示小孩）之血型及各項ＤＮＡ型別與蔡錦明之各項相對應型別均無矛盾，經計
    算其ＣＰＩ值為十二萬九千九百零八以上，因此認為蔡錦明有百分之九十九點九
    九以上之機率為乙○○之生父等語，有該院九十一年五月六日調科肆字第０九一
    ００二一八二四０號函附親子鑑定報告附卷可稽，是依統計原理，訴外人蔡錦明
    方為被告丙○○所生之女之生父，則被告丙○○所生之女自非被告丙○○自原告
    受胎所生之女，故原告此部份主張，堪信為真正。
三、按民法第一千零六十三條第一項推定之婚生子女，如夫妻之一方能證明妻非自夫
    受胎者，得於知悉子女出生之日起，一年內提起否認之訴，同條第二項定有明文
    。經查被告丙○○受胎生下如附件照片所示之女，係在其與原告婚姻關係存續中
    ，依法雖應推定該女為被告丙○○與原告之婚生子，然被告丙○○受胎懷有該女
    之際，並未與原告同居，且該女與原告間無親子血緣關係，已如上述；被告丙○
    ○所生之女雖現年已七歲餘，然其母即被告丙○○在其出生後並未為之申報戶口
    ，且原告與被告丙○○在該女出生未幾之八十六年五月十九日即協議離婚，有原
    告提出戶籍謄本可佐，則原告主張其係在九十年七月間某日經被告丙○○告知，
    始知該女出生之事實，亦可採信，從而，原告於知悉被告丙○○所生之女出生之
    日（即九十年七月間某日）起一年內提起本件訴訟，於法洵屬有據，應予准許。
四、據上論結，本件原告之訴為有理由，依民事訴訟法第八十五條第一項前段，判決
    如主文。
中　　　華　　　民　　　國　　九十一　　年　　　六　　　月　　二十四　　日
                                        臺灣桃園地方法院民事第二庭
~B法　　　官　管靜怡
右為正本係照原本作成
如對本判決上訴須於判決送達後廿日內向本院提出上訴狀
中　　　華　　　民　　　國　　九十一　　年　　　六　　　月　　二十五　　日
~B書　記　官　趙芳媞
~F0
~T40
附件：
